台灣台中地方法院刑事判決　　　　　　　　　　　　九十一年度訴字第一八五號
　　公　訴　人　台灣台中地方法院檢察署檢察官
　　被　　　告　甲○○
　　指定辯護人
　　本　院　公
　　設 辯 護人　丙○○
右列被告因殺人未遂等案件，經檢察官提起公訴（九十一年度偵緝字第２６４號），
本院判決如左：
    主      文
甲○○共同殺人未遂，累犯，處有期徒刑柒年，褫奪公權伍年。扣案之瑞士刀壹把沒
收。又共同殺人未遂，累犯，處有期徒刑柒年，褫奪公權伍年。扣案之瑞士刀壹把沒
收。主刑部分應執行有期徒刑拾年。
    事  實
一、甲○○曾犯過失致人於死罪、違反麻醉藥品管理條例之罪、偽造文書罪，品行不
    良，其中於民國八十八年間所犯偽造文書罪部分，經法院判處有期徒刑二月確定
    ，並於九十年五月十四日執行完畢，詎其不知悔改，猶與其哥哥張欽榮（台灣台
    中地方法院另以九十一年訴字第六八四號審理，並於九十一年六月二十一日判決
    。）共同意圖為自己不法之所有，於九十一年一月二十一日上午七時三十分許，
    共乘車號ＪＣＯ－１３２號重型機車，至臺中縣潭子鄉○○路○段三六七號「零
    距離網路資訊社」，由甲○○騎乘前開機車在店外接應，由張欽榮戴帽子、口罩
    ，攜帶其所有客觀上足供兇器使用之瑞士刀一把置於口袋內，進入「零距離網路
    資訊社」內行搶財物。張欽榮進入「零距離網路資訊社」後，即開始尋找行搶對
    象，見該店內客戶戊○○桌上置有ＮＯＫＩＡ牌８３１０型行動電話一支，即趁
    戊○○不及防備之際，搶奪戊○○所有之前開行動電話，得手後，即迅速往玻璃
    大門方向逃逸，經戊○○高呼「搶手機」，位於玻璃大門旁之店員乙○○聽見之
    後即迅將玻璃大門關上，並站在玻璃大門前攔阻張欽榮，另一店員丁○○聽見之
    後亦自櫃檯內跳出攔阻張欽榮。張欽榮為防護贓物及脫免逮捕，遂與乙○○、丁○○扭打，並於撞破玻璃大門後，持續在店外扭打。復見乙○○、丁○○二人糾
    纏不止，乃萌生殺意，取出預藏之瑞士刀刺殺丁○○頸部、胸部、下頜及右手指
    ，並刺向乙○○左手臂、左手掌，致丁○○受有頸部前左側撕裂傷約三公分、胸
    部撕裂傷約三公分、下頜撕裂傷約三公分、右手第三指撕裂傷約二公分等傷害，
    乙○○受有左手掌及第二、三、四手指多處撕裂傷、左手臂撕裂傷約五公分等傷
    害。雙方扭打過程中，張欽榮搶得之行動電話掉落於門口，於現場附近準備接應
    之甲○○見狀，隨即騎乘前開機車逆向行駛至「零距離網路資訊社」門口，欲將
    張欽榮載離現場，張欽榮見甲○○騎機車接近，乃本於同一準強盜及殺人之犯意
    ，與甲○○共同基於犯意聯絡，以台語向甲○○高呼「撞給他死」，甲○○乃騎
    乘前開機車加速朝丁○○、乙○○方向衝撞，幸因二人即時躲避，僅撞及丁○○
    右膝蓋，致丁○○右膝蓋挫傷二．五公分乘二．五公分，而當場施強暴行為，張
    欽榮、甲○○隨即趁機共乘機車逃離現傷，而未生殺人既遂之結果。詎張欽榮與
    甲○○離開現場後，對乙○○、丁○○阻擋渠等行搶財物一事，心生不滿，復另
    行萌生殺人犯意，並基於犯意聯絡，於同日上午七時三十四分許，共乘前開機車
    返回「零距離網路資訊社」，先將機車停放在其他處所，再步行前往「零距離網
    路資訊社」，由張欽榮持前開瑞士刀，甲○○頭戴安全帽持磚塊，先後進入「零
    距離網路資訊社」，張欽榮見乙○○後，隨即與乙○○扭打至店外，並持瑞士刀
    刺殺乙○○背部，致乙○○受有背部穿刺傷約五公分乘Ｏ˙五公分乘二公分，甲○○則於店內持磚塊毆打丁○○，因丁○○躲避得宜而未遭擊中，甲○○旋退出
    店外與張欽榮會合，並共乘機車逃離現場，而未生殺人既遂之結果。嗣經警方循
    線於同日下午一時許，在臺中縣潭子鄉○○村○○路○段二四五號張欽榮住處查
    獲張欽榮，並扣得其所有供犯案所用且猶沾有血跡之瑞士刀一把。
二、案經臺中縣警察局豐原分局報請臺灣臺中地方法院檢察署檢察官偵查起訴。
    理  由
一、被告甲○○雖坦承於九十一年一月二十一日上午七時三十分許，騎車號ＪＣＯ－
    １３２號重型機車搭載其兄長張欽榮至臺中縣潭子鄉○○路○段三六七號「零距
    離網路資訊社」，其後於甲○○與乙○○、丁○○發生扭打之時，騎前開機車趨
    前將張欽榮接走，隨後又與張欽榮折返，二人一起進入該資訊社，其並手持磚塊
    與店員丁○○對峙之事實，然否認有何犯行，辯解稱當天是因其兄長張欽榮說是
    一位「阿瑞」欠他錢，而要求其以機車載送他到該資訊社找「阿瑞」要債，其在
    外頭等候，沒多久看到張欽榮沒有穿衣服衝出來，後面跟隨很多人，所以其馬上
    騎機車趨前要將張欽榮載走，並非以機車衝撞乙○○、丁○○，而機車上前之時
    ，因為張欽榮與乙○○、丁○○扭打，丁○○不小心碰到機車，可能因此而受傷
    ，又因為離去的時候張欽榮沒有拿到衣服，所以其又與張欽榮折返到資訊社拿衣
    服，雖然當時其有持磚塊進入資訊社，但並未以磚塊毆打任何人，只是拿著磚塊
    與丁○○對罵而已，且其不知道張欽榮隨身攜帶瑞士刀，也不知張欽榮進入店內
    搶奪他人之行動電話及以瑞士刀刺傷店員云云。
二、惟查：
（一）共同被告張欽榮於九十一年一月二十一日上午七時三十分許，身著外套、長褲
      、帽子、口罩，進入「零距離網路資訊社」，並於店內來回步行。於同日上午
      七時三十分三十八秒，至被害人戊○○座位後方，趁戊○○不及防備之際，下
      手搶奪戊○○所有之ＮＯＫＩＡ牌８３１０型行動電話一支，並快步跑向門口
      。同時間該資訊社店員乙○○衝到門口阻擋，另一店員丁○○自櫃檯跳出參與
      阻擋，被告張欽榮旋與乙○○、丁○○發生扭打，並於撞破玻璃大門後，持續
      在店外扭打，被告張欽榮之外套因而掉落地面。同日上午七時三十一分二十九
      秒，被告甲○○頭戴安全帽，騎乘車號ＪＣＯ－１３２號重型機車，向乙○○
、丁○○方向逆向行駛，並衝撞乙○○及丁○○後折返原地，並載走被告張欽
      榮。同日七時三十四分許，被告張欽榮、甲○○共乘前開機車返回「零距離網
      路資訊社」，先將機車停放在附近，再以步行之方式前往「零距離網路資訊社
      」，被告張欽榮未著上衣，手持瑞士刀，被告甲○○頭戴安全帽，手持磚塊，
      先後進入「零距離網路資訊社」內，同日上午七時三十五分八秒，被告張欽榮
      追逐乙○○至店外，並持瑞士刀與乙○○發生扭打，期間並有朝乙○○身上刺
      擊之動作。同日上午七時三十五分十四秒，打鬥結束，被告張欽榮及甲○○仍
      在店外叫囂。至同日上午七時三十六分二秒，被告張欽榮始彎身拾取地上之外
      套，並與被告甲○○共騎機車離開現場等情，業經「零距離網路資訊社」監視
      器全程錄影，有監視器錄影光碟片足憑，並經台灣台中地方法院審理共同被告
      張欽榮時當庭勘驗屬實，製有勘驗筆錄及照片附於九十一年度訴字第六八四號
      卷足稽，並經本院調閱該案卷核實。
（二）共同被告張欽榮確於「零距離網路資訊社」搶奪戊○○所有之ＮＯＫＩＡ牌８
      ３１０型行動電話一支，除有上開監視錄影機之錄影可證明之外，復據被害人
    戊○○於上開案件審理時供陳明確。戊○○並稱被告張欽榮搶得之行動電話是
      在與店員乙○○、丁○○扭打時，掉在店門口等語，核與被害人乙○○、丁○○供述被告搶奪之情節相符，並有臺中縣警察局豐原分局贓證物領具保管單附
      卷可稽。而查張欽榮進入該資訊社內搶奪財物之時，被告甲○○係騎機車在店
      外等候接應，其雖辯解稱其載張欽榮到店外讓張欽榮下車之後，其就前往附近
      約二十餘公尺處之麥當勞速食店買飲料，喝玩之後折返等候，不知道張欽榮進
      入店內行搶，其並非在店外等候接應云云。惟查被告甲○○讓張欽榮下車之後
      ，張欽榮隨即進入該資訊社，搶奪手機之後與店員乙○○、丁○○扭打至店外
      ，被告甲○○就騎機車上前接應，時間僅有一分半鐘（自七時三十分起至七十
      三十一分二十九秒），其不可能於一分半鐘之內至二十餘公尺外之商店購買飲
      料喝玩又折返等候，其應確係於張欽榮進入行搶之時，就在店外等候接應，而
      觀諸被告張欽榮於搶奪戊○○行動電話，並於戊○○高呼「搶手機」後，即快
      步跑向門口，門外並有甲○○騎乘機車等待接應，且被告張欽榮係頭戴帽子口
      部覆以口罩進入該資訊社，自搶得財物到快步逃離，動作過程流暢等情，顯見
      被告張欽榮與被告甲○○係有計劃性之搶奪財物，而於張欽榮行搶之時頭戴帽
      子口部覆以口罩，以避免他人辨識。是被告甲○○辯稱其係應張欽榮之要求以
      機車載張欽榮至「零距離網路資訊社」找積欠張欽榮債務之「阿瑞」要債，及
      共同被告張欽榮辯稱因誤認戊○○為「阿瑞」之女友，而發生誤會，並未行搶
      戊○○之行動電話等語，均係飾卸之詞，不足採信。
（三）被害人丁○○受有頸部前左側撕裂傷約三公分、胸部撕裂傷約三公分、下頜撕
      裂傷約三公分、右手第三指撕裂傷約二公分、右膝蓋挫傷約二．五乘二．五公
      分等傷害；乙○○受有左手掌及第二、三、四手指多處撕裂傷、左手臂撕裂傷
      約五公分、背部穿刺傷約五公分乘Ｏ．五公分乘二公分等傷害，有行政院衛生
      署豐原醫院診斷證明書二紙在卷可證，並經審理前開案件之法院當庭勘驗丁○○之傷勢無訛。
（四）扣案之瑞士刀一把，為金屬製品，質硬而形尖，刀鋒部分亦極為銳利，客觀上
      足以危害他人生命、身體之安全，自屬兇器。而人體之頸部乃血管、氣管及食
      道所在位置；胸部及背部乃心臟、肺臟所在位置，均屬人體極為脆弱之部分，
      以鋒利之瑞士刀加以刺擊，客觀上足以致人於死；而重型機車為多數金屬零件
      組合而成之動力交通工具，於高速行駛之下撞擊人體，客觀上足以致人於死；
      又磚塊質地堅硬，以之攻擊人體，客觀上亦足以致人於死，均為一般人所明知
      。乃被告甲○○、張欽榮於共同犯意聯絡之下，由被告張欽榮持扣案之瑞士刀
      刺擊丁○○之頸部、胸部及乙○○之背部，由被告甲○○騎乘車號ＪＣＯ－１
      ３２號重型機車，於高速行駛下衝撞丁○○、乙○○及持磚塊攻擊丁○○，顯
      見渠等確有殺人犯意。且被告甲○○係在被告張欽榮高呼「撞給他死（臺語）
      」後，即高速衝撞丁○○、乙○○乙情，復據戊○○、乙○○於上開案件審理
      時供陳明確，並經法院勘驗監視錄影過程，發現確有甲○○騎乘前開機車衝撞
      丁○○、乙○○之畫面，已如前述，益見被告甲○○、張欽榮殺人犯意之堅定
      。雖因丁○○、乙○○閃避得宜，未造成致命傷害，致未生殺人既遂之結果，
      然無解於被告甲○○殺人罪之成立。此外，並有被告張欽榮所有猶沾有血跡之
      瑞士刀一支扣案可資佐證，本案事證明確，被告甲○○之犯行，洵堪認定。
二、按刑法第三百二十九條之以強盜論，即以強盜罪相當條文處罰之意，並非專以第
    三百二十八條第一項之強盜論，故第三百三十條所謂犯強盜罪，不僅指自始犯強
    盜罪者而言，即依第三百二十九條以強盜論者，亦包括之，如此項準強盜有第三
    百二十一條第一項各款情形之一，自應依第三百三十條論處，此有最高法院二十
    五年上字第六六二六號判例可資參照。共同被告張欽榮攜帶其所有客觀上足供兇
    器使用之瑞士刀一把，置於口袋內，進入「零距離網路資訊社」內，趁被害人戊○○不及防備之際，行搶戊○○所有之ＮＯＫＩＡ牌８３１０型行動電話一支，
    得手後，為防護贓物及脫免逮捕，與店員乙○○、丁○○扭打，並萌生殺意，取
    出預藏之瑞士刀刺殺丁○○頸部、胸部、下頜及右手指，並刺向乙○○左手臂、
    左手掌，致丁○○受有頸部前左側撕裂傷約三公分、胸部撕裂傷約三公分、下頜
    撕裂傷約三公分、右手第三指撕裂傷約二公分等傷害，乙○○受有左手掌及第二
    、三、四手指多處撕裂傷、左手臂撕裂傷約五公分等傷害。於現場附近準備接應
    之被告甲○○見狀，隨即騎乘前開機車逆向行駛至「零距離網路資訊社」門口，
    欲將張欽榮載離現場，張欽榮見甲○○騎機車接近，乃本於同一準強盜及殺人犯
    意，與甲○○共同基於犯意聯絡，向甲○○高呼「撞給他死（臺語）」，甲○○
    乃騎前開機車加速朝丁○○、乙○○方向衝撞，幸因二人即時躲避，僅撞及丁○○右膝蓋，造成右膝蓋挫傷二．五公分乘二．五公分，而當場施強暴行為，張欽
    榮、甲○○則趁機共乘機車逃離現傷，而未生殺人既遂之結果。核被告甲○○所
    為，係犯刑法第三百二十九條之攜帶兇器搶奪，因防護贓物及脫免逮捕，而當場
    施以強暴罪，應依同法第三百三十條第一項科以刑罰，及犯同法第二百七十一條
    第二項、第一項之殺人未遂罪。而攜帶兇器搶奪，因防護贓物及脫免逮捕，而當
    場施以強暴部分，被告犯罪後，刑法第三百三十條業已修正，於九十一年一月三
    十日公布，同年二月一日施行，是被告犯罪後法律已有變更，比較新舊法之結果
    ，以舊法有利於被告，前開適用刑法第三百三十條第一項之部分，依刑法第二條
    第一項但書之規定，係適用最有利於被告之舊法，即行為時之刑法第三百三十條
    第一項規定，科以刑罰。被告甲○○與另案被告張欽榮就前開犯行，有犯意聯絡
    及行為分擔，為共同正犯。被告張欽榮持瑞士刀刺擊丁○○、乙○○之行為及被
    告甲○○騎乘前開重型機車高速衝撞丁○○、乙○○之行為，乃渠等本於同一殺
    人犯意下行為之分擔。被告張欽榮因防護贓物及脫免逮捕，對被害人丁○○、乙○○施以強暴行為及持瑞士刀刺擊丁○○、乙○○，並由被告甲○○騎乘重型機
    車高速衝撞丁○○、乙○○，侵害丁○○、乙○○之法益，係以一行為而觸犯二
    個刑法第三百二十九條之攜帶兇器搶奪，因防護贓物及脫免逮捕，而當場施以強
    暴罪名及刑法第二百七十一條第二項、第一項之殺人未遂罪名，均為想像競合犯
    ，均依同法第五十五條規定，從一重處斷。又被告甲○○、張欽榮所為之殺人未
    遂行為，本身即為攜帶兇器搶奪，因為防護贓物及脫免逮捕而當場實施之強暴行
    為，是被告甲○○所犯前開二罪，亦係以一行為而觸犯二罪名，為想像競合犯，
    依刑法第五十五條規定，應從一重以殺人未遂罪處斷，公訴意旨認為前開二罪間
    ，犯意各別、罪名不同，應分論併罰，容有未洽，應予說明。而關於前開殺人未
    遂部分，公訴人並未敘及（就共同被告張欽榮以瑞士刀刺殺丁○○頸部、胸部、
    下頜及右手指，並刺向乙○○左手臂、左手掌，致丁○○受有頸部前左側撕裂傷
    約三公分、胸部撕裂傷約三公分、下頜撕裂傷約三公分、右手第三指撕裂傷約二
    公分等傷害，乙○○受有左手掌及第二、三、四手指多處撕裂傷、左手臂撕裂傷
    約五公分等傷害部分，公訴人認為係張欽榮另行起意所犯，就被告甲○○於張欽
    榮向甲○○高呼「撞給他死（臺語）」之後，甲○○騎前開機車加速朝丁○○、
    乙○○方向衝撞部分，公訴人則未敘及。），然依前所述，既為裁判上一罪，本
    院自應併予審理。被告甲○○曾於八十八年間犯偽造文書罪，經法院判處有期徒
    刑二月確定，並於九十年五月十四日執行完畢，此有台灣高等法院被告全國前案
    紀錄表與台灣台中地方法院檢察署刑案資料查註紀錄表在卷可參，其於有期徒刑
    執行完畢五年以內再犯上開有期徒刑以上之罪，為累犯，就法定刑有期徒刑部分
    ，依刑法第四十七條規定加重其刑，就法定刑無期徒刑、死刑部分，不得加重。
    被告甲○○雖著手於殺人行為之實施，惟未生被害人死亡之結果，其殺人尚屬未
    遂階段，爰依刑法第二十六條前段之規定，按既遂犯之刑度減輕其刑。又被告張
    欽榮與甲○○離開現場後，對乙○○、丁○○阻止渠等行搶財物一事，心生不滿
    ，復另行萌生殺人犯意，並基於犯意聯絡，於同日上午七時三十四分許，共乘前
    開機車返回「零距離網路資訊社」，由張欽榮持前開瑞士刀，甲○○頭戴安全帽
    持磚塊，先後進入「零距離網路資訊社」，張欽榮見乙○○後，隨即與乙○○扭
    打至店外，並持瑞士刀刺殺乙○○背部，致乙○○受有背部穿刺傷約五公分乘Ｏ
    ˙五公分乘二公分，甲○○則於店內持磚塊毆打丁○○，因丁○○躲避得宜而未
    遭擊中，甲○○旋退出店外與張欽榮會合，並共乘機車逃離現場，而未生殺人既
    遂之結果。核被告甲○○所為，係犯刑法第二百七十一條第二項、第一項之殺人
    未遂罪。被告甲○○與另案被告張欽榮間，就前開犯行，有犯意聯絡及行為分擔
    ，為共同正犯。被告甲○○與被告張欽榮於犯意聯絡及行為分擔下，由被告張欽
    榮持瑞士刀刺擊乙○○，並由被告甲○○持磚塊毆打丁○○，侵害丁○○、乙○○之法益，係以一行為而觸犯二個刑法第二百七十一條第二項、第一項之殺人未
    遂罪名，為想像競合犯，依同法第五十五條規定，應從一重處斷。被告係累犯，
    如前所述，就法定刑有期徒刑部分，依刑法第四十七條規定加重其刑，就法定刑
    無期徒刑、死刑部分，不得加重。被告甲○○雖著手於殺人行為之實施，惟未生
    被害人死亡之結果，其殺人尚屬未遂階段，爰依刑法第二十六條前段之規定，按
    既遂犯之刑度減輕其刑。被告甲○○第二次殺人未遂犯行，係在其第一次殺人未
    遂犯行結束，並離開「零距離網路資訊社」後，因對丁○○、乙○○阻擋行為心
    生不滿，始再行返回「零距離網路資訊社」行兇，顯係另行起意為之，所犯二次
    殺人未遂罪行，犯意各別，應分論併罰。爰審酌被告甲○○年輕力壯，不思以正
    當途徑合法賺取金錢，竟圖以搶奪之方式，強取他人財物，復因防護贓物及脫免
    逮捕而當場實施強暴行為，並以機車高速衝撞、磚頭襲擊及銳利之瑞士刀刺擊之
    方式，圖謀加害被害人之生命，幸因被害人閃躲得宜，始幸免於難，其惡性極為
    重大，且犯後猶飾詞狡辯，難認已有悔意等一切情狀，就其所犯各罪分別量處如
    主文所示之主刑，並依其犯罪之性質，認為均有褫奪公權之必要，分別宣告褫奪
    公權五年，就主刑部分並定應執行之刑。扣案之瑞士刀一把，為共犯被告張欽榮
    所有，供被告張欽榮與被告甲○○共犯前開罪行所用之物，爰依刑法第三十八條
    第一項第二款規定，宣告沒收。至於車號ＪＣＯ－１３２號重型機車，雖係被告
    甲○○等供犯罪所用之物，但該車為廖毓雅所有，並非被告甲○○等所有，有車
    號查詢重型機車車籍附於前開案卷可稽；又被告甲○○用以行兇之磚頭，並未扣
    案，亦無積極證據證明為被告等所有，爰均不為沒收之諭知。
據上論斷，應依刑事訴訟法第二百九十九條第一項前段，刑法第二條第一項但書、第
二十八條、第三百二十九條、（修正前之刑法）第三百三十條第一項、第二百七十一
條第二項、第一項、第四十七條、第二十六條前段、第五十五條、第三十七條第二項
、第三十八條第一項第二款、第五十一條第五款，判決如主文。
中      華      民      國    九十一    年     七      月    三十一    日
                                  法  官    李 添 興
如不服本判決，應於送達後十日內向本院提出上訴狀（須附繕本），上訴於臺灣高等
法院臺中分院。
                                  書記官
中      華      民      國    九十一    年     七      月    三十一    日
附錄
本案論罪科刑法條全文：
刑法第三百二十九條
竊盜或搶奪，因防護贓物、脫免逮捕或湮滅罪證，而當場施以強暴脅迫者，以強盜論
。
刑法第三百三十條
犯強盜罪而有第三百二十一條第一項各款情形之一者，處五年以上十二年以下有期徒
刑。
前項之未遂犯罰之。
刑法第二百七十一條
殺人者，處死刑、無期徒刑或十年以上有期徒刑。
前項之未遂犯罰之。
預備犯第一項之罪者，處二年以下有期徒刑。
右正本證明與原本無異。
